【裁判字號】    90,易,97
【裁判日期】    900702
【裁判案由】    公共危險
【裁判全文】
臺灣花蓮地方法院刑事判決                              九十年度易字第九七號
    公  訴  人  臺灣花蓮地方法院檢察署檢察官
    被      告  丙○○
     選任辯護人  乙○○
右列被告因公共危險案件，經檢察官提起公訴（八十九年度偵字第三六九三號），本
院判決如左：
    主  文
丙○○漏逸煤氣，致生公共危險，處拘役伍拾日，如易科罰金，以參佰元折算壹日。
緩刑參年。
    事  實
一、丙○○因工作不順，經濟狀況不佳之壓力下，於民國八十九年十一月二十八日晚
    間十一點許至翌（二十九）日凌晨二點多，與友人甲○○共同飲用一瓶威士忌酒
    後，返回其位於花蓮縣花蓮市○○○街三樓之二住處後，於是日上午七時四十五
    分許，在雖有酒意，然尚有完全之意識及意思決定能力之狀態下，打算自殺，雖
    明知瓦斯為易燃易爆之氣體，仍基於漏逸瓦斯之犯意，在住處內將置於廚房內之
    瓦斯桶搬至客廳，並開啟而逸漏桶內煤氣，致使煤氣彌漫屋內，使該住宅環境處
    於遇少許熱源即隨時發生爆炸或燃燒之狀況，致生公共危險，嗣經同樓住戶江麗
    梅發現樓層瀰漫瓦斯味，而通知大樓管理員廖芳松前往查看，進入丙○○屋內後
    ，隨即關閉瓦斯始未釀災害，而報警處理，並扣得瓦斯桶一個。
二、案經花蓮縣警察局花蓮分局報請臺灣花蓮地方法院檢察署檢察官偵查起訴。
    理  由
一、訊據被告固承認因工作不順及缺錢，心情很沮喪，想要了解自己生命，才會開啟
    瓦斯，伊是把瓦斯桶搬離放置的地方，廚房與客廳是連在一起等事實不諱，惟辯
    護人則以：被告因心情沮喪，與他人飲酒後，至案發日，究有做何事，已無法清
    楚記得，且當日下午四時，警員對被告所作之酒試結果，亦達零點二七毫克，且
    在警訊時，就有關何時回到住所，何時開啟瓦斯，均稱不記得，足證被告行為當
    時係處於心神喪失之程度等語置辯。
二、右開事實，被告所坦承開啟瓦斯，打算自殺之部分，核與證人即大樓管理員廖芳
    松所證：當時有住戶向我反應說三樓之二有人開瓦斯，於是我就去查看，發現該
    住戶有瓦斯味，於是我就按電鈴，該住戶開門後，看見瓦斯桶置於客廳且瓦斯開
    著，我就趕快將瓦斯關掉，該住戶用手指著瓦斯桶等情；在場證人即住戶江麗梅
    證稱：當時我發現有瓦斯味，立刻通知管理員，後來確定三樓之二，我們就按電
    鈴，該住戶開門後，就站在客廳，瓦斯開著，並月手指著瓦斯，管理員就立即將
    瓦斯關掉，後來就報案等語均相符合。復有瓦斯在客廳之現場照片三幀附卷，瓦
    斯桶一個扣案可佐，堪認被告開啟待更換瓦斯桶之行為，確已致生公共危險。至
    被告行為時之精神狀態，雖在飲酒後為之，然被告於本院數次訊問時，對於犯行
    當時因工作不順及缺錢，而開啟瓦斯打算自殺等過程及心情沮喪之細節均仍有記
    憶，並可切題對答，且依上開二位證人所述，被告開門當時，尚能以手指著瓦斯
    桶等情，己足判斷，被告當時應屬意識清楚。參以事發前一日晚間與被告共同飲
    酒至事發日凌晨二點多之證人甲○○到庭具結證稱：他與被告約晚上十一點左右
    喝酒到凌晨二、三點左右，二人喝完一瓶威士忌，不知誰喝得比較多，就各自自
    行回家了等語，亦有筆錄可稽，亦無從認定有酒醉至意識不清之情狀。綜合觀之
    ，被告與他人二人共飲一瓶酒精濃度百分之四十之威士忌酒，飲酒後尚能自行返
    家，且距事發之時已經過四個多小時，在管理員前往查看時，猶能開門，並以手
    指著瓦斯桶，且於事後之本院審理，對事發過程及心情細節，仍有記憶，且切題
    對答等情判斷結果。可據此而論，被告行為當時，對於外界事務之知覺理會與判
    斷作用，以及決定意思之能力，雖受酒精之影響，然並無事證足認，其已達較普
    通人之平均程度顯然減退之精耗弱程度，應屬真實，況倘無意識，何能決意自殺
    。因而尚難僅憑被告在當日下午四時，所作之酒試結果，達每公升零點二七毫克
    ，及警訊時稱不記得當時情形，即可認被告行為當時係處於心神喪失或精神耗弱
    之程度。被告所辯，顯與卷存客觀事證不符，不足採信，其犯行堪以認定，應依
    法論科。
三、按瓦斯氣體含有毒質並具爆炸性，往往因漏逸致發生危險。被告為上述犯罪行為
    時，經大樓管理員廖芳松前往查看時，瓦斯桶放在客廳，且呈開啟狀態，屋內瀰
    漫瓦斯味，顯然隨時有發生危險之可能；又被告之動機雖係自殺，惟並無礙其對
    犯罪事實之認識與決意。故核被告所為，係犯刑法第一百七十七條第一項漏逸煤
    氣罪。爰審酌被告素行，及其因情緒問題處理不當而失控致罹法禁並嚴重危害於
    公共安全，暨其犯罪之手段並犯罪後一再陳明悔過之意，態度良好等一切情狀，
    量處如主文示之刑，並諭知易科罰金之折算標準。又被告行為後，刑法第四十一
    條業於九十年一月四日修正為：「犯最重本刑為五年以下有期徒刑以下之刑之罪
    ，而受六月以下有期徒刑或拘役之宣告，因身體、教育、職業或家庭之關係，執
    行顯有困難者，得以一元以上三元以下折算壹日，易科罰金。」，並於九十年一
    月十日經總統公布施行，被告行為後法律既有變更，比較新舊法的結果，修正後
    之規定對被告並無有利或不利之情形，依刑法第二條第一項前段的規定，仍應適
    用裁判時的新法，即裁判時之刑法第四十一條第一項前段規定，定其易科罰金之
    折算標準。末查被告前因麻藥案件，經法院判處有期徒刑四月，於八十一年二月
    二十八日執行完畢後，五年以內未再犯有期徒刑以上之罪，有台灣高等法院被告
    全國前案紀錄表一紙附卷可稽，其犯罪後顯已深知悔悟，本院認其經此教訓後，
    當知警惕，應無再犯之虞，因認其所宣告之刑，以暫不執行為適當，併予宣告緩
    刑三年，以勵來茲而啟自新。至扣案之瓦斯一桶，雖為被告所有，然非直接供犯
    罪所用之物，爰不為沒收之宣告。
據上論斷，應依刑事訴訟法第二百九十九條第一項前段，刑法第二條第一項前段、第
一百七十七條第一項、第四十一條第一項前段、第七十四條第二款，罰金罰鍰提高標
準條例第一條前段、第二條，判決如主文。
中      華      民      國      九十    年      七      月      二      日
                                臺灣花蓮地方法院刑事庭
                                    法  官  吳  順  龍
右正本證明與原本無異。
如對本判決不服，應於送達後十日內，向本院提出上訴狀。（應抄附繕本）
                                    法院書記官
中      華      民      國      九十    年      七      月      五      日
附錄本判決論罪之法律條文：
刑法第一百七十七條第一項：
漏逸或間隔蒸氣、電氣、煤氣或其他氣體，致生公共危險者，處三年以下有期徒刑，
拘役或三百元以下罰金。


司法院資訊處製作；財團法人民間司法改革基金會備份。
